臺灣苗栗地方法院民事簡易判決　　　　　96年度苗簡字第89號
原　　　告　甲○○
　　　　　　　　　　　　號
被　　　告　乙○○原名鄧嘉閔.
上列當事人間請求侵權行為損害賠償事件，本院於民國96年4 月
27日言詞辯論終結，判決如下：
    主　文
被告應給付原告新臺幣壹拾柒萬貳仟伍佰玖拾壹元。
訴訟費用新臺幣貳仟壹佰元由被告負擔。
本判決得假執行。
    事實及理由
壹、程序方面：
一、被告經合法通知，未於言詞辯論期日到場，核無民事訴訟法
    第386 條各款所列情形，爰依原告之聲請，由其一造辯論而
    為判決。
二、訴狀送達後，原告不得將原訴變更或追加他訴，但擴張或減
    縮應受判決事項之聲明者，不在此限，民事訴訟法第255 條
    第1 項第3 款定有明文。本件原告原訴之聲明係請求被告給
    付120,000 元，及所有違規罰鍰、費用，嗣變更為請求被告
    給付新臺幣（下同）172,591 元（見卷第40頁），核屬擴張
    應受判決事項之聲明，與上開法條規定相符，應予准許。
貳、實體方面：
一、原告起訴主張：
  (一)被告係原告之學長，於民國94年8 月間得知原告有意購車，
    即向原告遊說稱中古車較便宜，且伊有認識之中古車商，願
    意幫原告找車。嗣於同年8 月底、9 月初，被告來電告知伊
    朋友有意轉賣一部BMW730之中古車，車況不錯，且車價只須
    120,000 元，原告遂於同年9 月18日至20日之間交付被告定
    金30,000元；又因原告在外地工作，無法北上驗車，遂委由
    被告辦理驗車、過戶等一切事務。嗣被告稱其驗車無誤後，
    要求原告交付尾款及其他雜費，原告乃於94年9 月22日匯款
    95,000元至被告所有華南商業銀行苗栗分行000000000000帳
    號。同年月30日被告雖將身分證歸還原告，惟並未交付汽車
    相關資料予原告，原告問其原委，被告稱該車仍有些問題須
    處理，直至該車之違規罰單寄達原告，原告質問被告，被告
    始稱伊會以分期方式歸還原告上開購車款。詎拖延至今，被
    告迄未償還上開購車款，亦未交付車輛，致原告至今未曾見
    過上開車輛。又原告與被告協商過程中，被告惡言相向，並
    恐嚇叫小弟處理，態度實屬惡劣。為此爰依委任及侵權行為
    之法律關係，訴請被告賠償上開購車款125,000 元，及截至
    96年3 月22日止該車應繳納之違規罰鍰、牌照稅、汽車燃料
    使用費，共計172,591 元。
  (二)並聲明：如主文第1 項所示。
二、被告未於言詞辯論期日到場，亦未提出書狀作何聲明或陳述
    。
三、查原告於94年8 、9 月間委託被告購車，並於94年9 月22日
    匯款95,000元予被告，嗣車牌號碼4107-KY 號自用小客車（
    下稱系爭車輛）並於94年9 月29日過戶登記原告為車主等事
    實，業據原告提出匯款申請書、強制汽車責任保險證在卷為
    證（見卷第9 、10頁），並經本院依職權向交通部公路總局
    新竹區監理所苗栗監理站（下稱苗栗監理站）調取系爭車輛
    異動登記書查明屬實（見卷第16至18頁），自堪信為真實。
    又原告主張其另交付被告購車定金30,000元，及被告迄未將
    系爭車輛交付予伊一節，被告已於相當時期受合法之通知，
    而於言詞辯論期日不到場，亦未提出準備書狀爭執，依民事
    訴訟法第280 條第3 項準用第1 項之規定，視同自認，是原
    告之上開主張，亦堪採信。
四、按稱委任者，謂當事人約定，一方委託他方處理事務，他方
    允為處理之契約。受任人處理委任事務，應依委任人之指示
    ，並與處理自己事務為同一之注意。受任人因處理委任事務
    有過失，或因逾越權限之行為所生之損害，對於委任人應負
    賠償之責，民法第528 條、第535 條前段、第544 條分別定
    有明文。又因故意或過失，不法侵害他人之權利者，負損害
    賠償責任。故意以背於善良風俗之方法加損害於他人者亦同
    ，民法第184 第1 項亦有明文。本件原告委託被告代為購車
    ，則被告受任處理上開事務，自應依委任意旨將所購得之車
    輛交付原告使用。然查系爭車輛自94年9 月29日過戶登記予
    原告迄今，已近2 年，被告並未將系爭車輛交付原告，反而
    據為己用，甚至期間更因被告據為己用或交付第三人使用，
    致行駛中因違反交通法規而遭處以違規罰鍰（詳后述），足
    徵被告並未依委任意旨處理事務，且係故意不法侵害原告就
    系爭車輛之權利，及以背於善良風俗之方法加損害於原告。
    從而，原告依委任及侵權行為之法律關係，請求被告賠償損
    害，自屬有據。
五、又原告為購買系爭車輛共交付被告購車款125,000 元一節，
    已如前述，參以自94年9 月29日系爭車輛過戶登記予原告之
    日起，迄今已近2 年，被告並未交付系爭車輛予原告，堪認
    被告已無交付系爭車輛之意；且目前該車位於何處，及其車
    況如何，均有不明，即使將來被告交付該車，亦難認該車尚
    有使用之價值，是以原告受有上開購車款125,000 元之損害
    ，洵堪認定。次按，系爭車輛自94年9 月29日起至96年3 月
    22日（即本院函查之日）止，共計積欠違反道路交通管理事
    件罰鍰19,500元，及違反強制汽車責任保險法罰鍰10,000元
    之情，有苗栗監理站96年3 月26日竹監苗字第0960002353號
    函在卷可稽（見卷第30至32頁），此自屬被告違背委任意旨
    ，及故意不法侵害原告權利，所致原告之損害。再者，上述
    期間系爭車輛尚欠95年度牌照稅12,171元，及95年度汽車燃
    料使用費5,020 元、逾期繳納罰鍰900 元之情，亦有苗栗縣
    稅捐稽徵處96年3 月28日苗稅法字第0962010828號函，及苗
    栗監理站96年3 月30日竹監苗字第0960002599號函在卷可參
    （見卷第33至35頁），則原告未享有使用系爭車輛之利益，
    卻受有須繳納上開稅費之損害，而該損害復係被告未交付車
    輛所致，是上開稅費亦係被告違背委任意旨，及故意不法侵
    害原告權利，所致原告之損害，亦可認定。綜上，原告所受
    之損害合計為172,591 元（125,000+19,500+10,000+12,171
    +5,020+900=172,591） 。
六、從而，被告受原告之委任代為購車，卻未交付系爭車輛予原
    告，且據為己用，其顯未依委任意旨處理事務，且係故意不
    法侵害原告之權利，致原告受有172,591 元之損害。從而，
    原告依委任及侵權行為之法律關係，請求被告給付 172,591
    元，核屬有據，應予准許。
七、本件係關於財產權之訴訟其標的金額在500,000 元以下之簡
    易訴訟程序，本院為被告敗訴之判決，應依民事訴訟法第38
    9 條第1 項第3 款規定，依職權宣告假執行。
八、訴訟費用負擔之依據：民事訴訟法第436 條第2 項、第78條
    。
中　　華　　民　　國　　96　　年　　5 　　月　　15　　日
                    苗栗簡易庭法  官  黃佩韻
以上正本係照原本作成。
如不服本判決，應於送達後20日內，向本院提出上訴狀（須附繕
本）。
                              書記官  蔡健忠
中　　華　　民　　國　　96　　年　　5 　　月　　15　　日
